最高法院民事判決　　　　　　一○○年度台上字第一一四三號
上　訴　人　普安堂
法定代理人　李鶯嬌
訴訟代理人　楊川上律師
被 上訴 人　慈祐宮
法定代理人　陳圓光
訴訟代理人　劉志忠律師
上列當事人間請求拆屋還地等事件，上訴人對於中華民國一○○
年三月三十日台灣高等法院再審判決（一○○年度再字第六號）
，提起上訴，本院判決如下：
    主  文
上訴駁回。
第三審訴訟費用由上訴人負擔。
    理  由
本件上訴人主張：前訴訟程序原法院九十八年度上字第一○二五
號確定判決（下稱原確定判決）命伊拆除坐落台北縣土城市○○
段第一○四五、一○六五、一○七一、一○七三、一○七四地號
土地（下稱系爭土地）之地上建物，並返還占用之系爭土地，暨
給付相當於租金之利益，主要係以土地登記簿記載系爭土地之所
有權人，於民國六十六年三月二十五日由「媽祖宮」名義變更為
「慈祐宮」，進而認定被上訴人為系爭土地之所有權人，而為不
利於伊之判決。嗣伊於一○○年二月十一日輾轉自新北市議員林
銘仁服務處取得新北市政府於一○○年二月十日所發北府民宗字
第一○○○一一七三○五號函（下稱系爭新北市函），據該函記
載：「說明：二、經查本府檔存資料，該宮曾以六十四年七月十
八日申請書向本府申請證明『慈祐宮』係『媽祖宮』同一廟名之
稱呼，……業經本府六十五年五月六日北府民一字第九一五六二
號函復該宮：『因無案可稽，未便照辦。』三、本府並未於六十
四、六十五年開立『同廟異名』證明。」等語，足徵「媽祖宮」
顯非「慈祐宮」，是原確定判決所憑之「媽祖宮」即為「慈祐宮
」，並認為被上訴人為系爭土地所有權人，即失所依據。系爭新
北市函如經斟酌，伊可受較有利之判決等情，爰依民事訴訟法第
四百九十六條第一項第十三款規定，求為廢棄原確定判決並駁回
被上訴人之訴之判決。
原審審理結果，以：原確定判決係原法院於九十九年七月六日所
作成，上訴人對之提起第三審上訴，亦經本院於同年十月二十八
日以九十九年度台上字第一九九八號判決（下稱第一九九八號判
決）駁回其上訴確定。而上訴人所稱其嗣後發現未經原確定判決
斟酌之證物，無非以系爭新北市函為其唯一論據，惟該函乃新北
市政府於一○○年二月十日所發出，顯係在原確定判決及第一九
九八號判決後始存在之函文，則系爭新北市函既為前訴訟程序事
實審言詞辯論終結前，尚未存在之證物，本無所謂發見，上訴人
以原確定判決就系爭新北市函之此項證物漏未斟酌，而依民事訴
訟法第四百九十六條第一項第十三款規定，提起本件再審之訴，
為顯無理由，爰不經言詞辯論，逕以判決駁回上訴人再審之訴。
查民事訴訟法第四百九十六條第一項第十三款所謂當事人發見未
經斟酌之證物或得使用該證物，係指前訴訟程序事實審之言詞辯
論終結前已存在之證物，因當事人不知有此，致未經斟酌，現始
知之，或雖知有此而不能使用，現始得使用者而言。若在前訴訟
程序事實審言詞辯論終結前，尚未存在之證物，本無所謂發見，
或知有此而不能使用之情形，自不得以之為再審理由（本院二十
九年上字第一○○五號、三十二年台上字第一二四七號判例參照
）。本件系爭新北市函，係在原確定判決及第一九九八號判決後
始存在之函文，為前訴訟程序事實審言詞辯論終結前，尚未存在
之證物，乃原審所合法確定之事實，自不得依民事訴訟法第四百
九十六條第一項第十三款規定提起再審之訴。原審因而為上訴人
不利之判決，經核於法洵無違誤。上訴論旨，仍執陳詞，指摘原
判決不當，求予廢棄，非有理由。
據上論結，本件上訴為無理由。依民事訴訟法第四百八十一條、
第四百四十九條第一項、第七十八條，判決如主文。
中    華    民    國  一○○  年    七    月  二十一  日
                      最高法院民事第七庭
                          審判長法官  顏  南  全  
                                法官  林  大  洋  
                                法官  沈  方  維  
                                法官  鄭  傑  夫  
                                法官  李  慧  兒  
本件正本證明與原本無異
                                      書  記  官  
中    華    民    國  一○○  年    八    月    二    日
                                                      Ｅ